【裁判字號】    95,訴,235
【裁判日期】    950630
【裁判案由】    塗銷抵押權登記
【裁判全文】
臺灣雲林地方法院民事判決               95年度訴字第235號
原      告  乙○○
被      告  甲○○
            丙○○
上列當事人間請求塗銷抵押權登記事件，本院於民國95年6 月26
日言詞辯論終結，判決如下：
    主  文
被告應就坐落雲林縣北港鎮○○段三一六號土地，暨其上同地段
二二八建號建物即門牌號碼為雲林縣北港鎮○○路一四二號，應
有部分各二分之一，由雲林縣北港地政事務所於民國七十三年以
北地港字第三三六０號收件，於民國七十三年十月十七日以設定
為登記原因所為之抵押權登記辦理權利人許壬申繼承登記後，再
塗銷上開抵押權登記。
訴訟費用新台幣捌仟壹佰伍拾元由被告連帶負擔。
    事實及理由
一、原告主張：原告於民國73年10月1 日將其所有坐落雲林縣北
    港鎮○○段316 號土地，暨其上同地段228 建號建物即門牌
    號碼為雲林縣北港鎮○○路142 號，應有部分各2 分之1 ，
    設定存續期間73年10月1 日至74年10月1 日、權利價值本金
    新台幣750,000 元抵押權與訴外人許壬申，嗣於75年11月 8
    日原告將上開房地出賣與被告，並自買賣價款扣抵上開抵押
    債務而清償完畢，詎被告於辦理上開房地所有權移轉登記之
    際，竟疏未塗銷系爭抵押權登記，而訴外人許壬申業於88年
    12 月1日死亡，訴外人許壬申之繼承人許秀娥、甲○○、林
    許淑珠、丙○○訂定遺產分割協議，由被告繼承訴外人許壬
    申系爭抵押債權，依民法第125 條、第880 條規定可知，系
    爭抵押權已因被告不行使而消滅，原告自得訴請被告於辦理
    繼承系爭抵押權後，再塗銷系爭抵押權登記等語。並聲明：
    如主文所示。
二、本件被告於言詞辯論時，就原告請求之前揭訴訟標的予以認
    諾。
三、按當事人於言詞辯論時為訴訟標的之認諾者，應本於其認諾
    為該當事人敗訴之判決，民事訴訟法第384 條定有明文。又
    被告既於言詞辯論時為訴訟標的之認諾，法院即應不調查原
    告所主張為訴訟標的之法律關係是否果屬存在，而以認諾為
    該被告敗訴之判決基礎，最高法院45年度台上字第31號判例
    意旨參照。本件原告主張之上開事實，業據提出土地、建物
    登記謄本、他項權利證明書、不動產房屋土地買賣預約契約
    書、遺產分割協議書各乙份（均影本）為證，被告並於言詞
    辯論時為訴訟標的之認諾，揆諸前開說明，自應為被告敗訴
    之判決。
四、從而，原告依民法第125 條、第880 條規定請求被告應就坐
    落雲林縣北港鎮○○段316 號土地，暨其上同地段228 建號
    建物即門牌號碼為雲林縣北港鎮○○路142 號，應有部分各
    2 分之1 ，由雲林縣北港地政事務所於73年以北地港字第33
    60號收件，於73年10月17日以設定為登記原因所為之抵押權
    登記辦理權利人許壬申繼承登記後，再塗銷上開抵押權登記
    ，為有理由，應予准許。
五、訴訟費用負擔之依據：依民事訴訟法第85條第2項。
中    華    民    國    95    年    6     月    30    日
                  民事第二庭    法  官  陳秋如
以上正本係照原本作成。
如對本判決上訴，須於判決送達後20日內向本院提出上訴狀（需
附繕本）。
中    華    民    國    95    年    6     月    30    日
                                書記官  王秀如


司法院資訊處製作；財團法人民間司法改革基金會備份。
